臺灣高等法院臺中分院刑事判決
110年度原上訴字第30號
上  訴  人  
即  被  告  林鴻致



指定辯護人  本院公設辯護人郭博益  
上  訴  人  
即  被  告  劉建宏


選任辯護人  孫瑋澤律師（法扶律師）
上  訴  人  
即  被  告  蔡侑麟



選任辯護人  黃鼎鈞律師
            李柏松律師
上列上訴人等因加重詐欺等案件，不服臺灣臺中地方法院108年
度原訴字第69號中華民國109年12月15日第一審判決（起訴案號
：臺灣臺中地方檢察署108年度偵字第22068、22264、22661、22
798、23785、25056號），提起上訴，本院判決如下：
    主  文
原判決關於甲○○、戊○○、己○○部分，均撤銷。
甲○○犯如附表二編號1至3所示之罪，各處如附表二編號1至3所示
之刑及沒收。應執行有期徒刑貳年陸月。
戊○○犯如附表二編號1至2所示之罪，各處如附表二編號1至2所示
之刑及沒收。應執行有期徒刑壹年。緩刑參年，並應向檢察官指
定之政府機關、政府機構、行政法人、社區或其他符合公益目的
之機構或團體，提供捌拾小時之義務勞務，及依如附件所示之調
解筆錄及和解書所定之條件履行其內容，緩刑期間付保護管束。
己○○犯參與犯罪組織罪，處有期徒刑伍月，如易科罰金，以新臺
幣壹仟元折算壹日。未扣案之犯罪所得新臺幣壹仟元沒收，於全
部或一部不能沒收或不宜執行沒收時，追徵其價額。
    犯罪事實
一、甲○○於民國108年7月1日前某日，經己○○介紹，在臺中市○○
    區「阿拉丁KTV」，與綽號「象哥」之真實姓名年籍均不詳
    成年男子見面後，即基於參與犯罪組織之犯意，加入而參與
    由綽號「象哥」、「小航」、邱乙仁、陳○辰（00年0月生，
    真實姓名、年籍詳卷，行為時未滿18歲）及其他真實姓名、
    年籍均不詳之成年人所組成3人以上、以實施詐術為手段，
    具有持續性、牟利性之有結構性組織即詐欺集團。該詐欺集
    團之運作方式，係由集團成員共同意圖為自己不法之所有，
    基於三人以上詐欺取財及洗錢之犯意聯絡，先推由集團內不
    詳姓名成員以假冒政府機關公務員身分之方式向民眾施用詐
    術，致民眾被騙並依施用詐術成員之指示將款項滙入該詐欺
    集團所掌控之金融帳戶後，再由車手提領款項後交予其他詐
    欺集團成員繳回集團內部，以此等迂迴層轉之方式，隱匿詐
    欺犯罪所得之去向。甲○○於加入詐欺集團後，進而基於招募
    他人加入犯罪組織之犯意，招募申宗義、蕭維德加入本案詐
    欺集團，由申宗義、蕭維德負責尋找人頭帳戶及提領車手。
    申宗義、蕭維德隨即邀集戊○○加入本案詐欺集團，戊○○亦基
    於參與犯罪組織之犯意，加入本案詐欺集團擔任提款車手，
    並提供其向玉山商業銀行申請開立之帳號0000000000000號
    帳戶（下稱玉山銀行帳戶）供本案詐欺集團成員使用。甲○○
    另透過程鴻運邀集彭芷涵加入本案詐欺集團擔任提款車手，
    彭芷涵並提供其向第一商業銀行申請開立之帳號0000000000
    0號帳戶（下稱第一銀行帳戶）供本案詐欺集團成員使用。
二、甲○○、戊○○基於參與犯罪組織之犯意加入後，於本案詐欺集
    團犯罪組織存續期間，與本案詐欺集團其他成員先後為下列
    犯行：
　㈠甲○○為成年人，其明知陳○辰為未滿18歲之少年，竟與陳○辰
    、戊○○(主觀上對陳○辰之年齡無所悉)、申宗義、蕭維德(申
    宗義、蕭維德2人均經原審判處有期徒刑1年1月確定)、邱乙
    仁(經本院以109年度金上訴字第988號判決判處有期徒刑1年
    3月，尚未確定)、綽號「小航」及本案詐欺集團其他成年成
    員，共同意圖為自己不法所有之3人以上冒用公務員名義詐
    欺取財、行使偽造公文書、隱匿詐欺所得去向之洗錢犯意聯
    絡，先由本案詐欺集團內不詳成年成員以附表一編號1所示
    之「詐騙方式」，對丁○○施以詐術；其他詐欺集團成員於同
    時間內，在不詳地點，以不詳方式偽造「台北地檢署監管科
    」｛其內容略為：茲分案申請人：丁○○...申請分案調查執
    行書。當事人必須配合將其名下金融帳戶資金，暫接受本
    署調查資金往來及其來源，並確實遵守偵查不公開之最高保
    密原則。金融控管帳戶資料如下：戶名：戊○○...｝公文書(
    上有偽造「臺灣臺北地方法院檢察署印」公印文、「檢察官
    王正皓」印文各1枚)1 份後，隨即於108年7月1日13時40分
    許，以傳真方式，將上開偽造之「台北地檢署監管科」公文
    書，傳真予丁○○收受以行使之，用以取信丁○○，足以生損害
    於臺灣臺北地方檢察署之公信力、公文書管理與公務員職務
    執行之正確性及丁○○。丁○○因信以為真而陷於錯誤，依指示
    於如附表一編號1所示之「匯款方式」，將款項匯入戊○○上
    開玉山銀行帳戶。嗣後甲○○駕駛其承租之車牌號碼000-0000
    號租賃小客車(車主：鑫通租賃有限公司)搭載陳○辰、申宗
    義、蕭維德，由申宗義、蕭維德在外把風、甲○○、陳○辰下
    車以如附表一編號1所示之「提領方式」提領款項後，於108
    年7月1日16時7分許，在臺中市○○區○○路附近之公園路旁，
    由甲○○將款項交予邱乙仁。邱乙仁再將該款項攜至南投縣○○
    鎮之某財神廟前，交予綽號「小航」之人，而製造金流斷點
    ，隱匿詐欺所得去向。
　㈡甲○○、戊○○、申宗義、蕭維德(申宗義、蕭維德2人均經原審
    判處有期徒刑1年確定)、邱乙仁(經本院以109年度金上訴字
    第988號判決判處有期徒刑1年1月，尚未確定)、綽號「小航
    」及本案詐欺集團其他成年成員，共同意圖為自己不法所有
    之3人以上冒用公務員名義詐欺取財、行使偽造公文書、隱
    匿詐欺所得去向之洗錢犯意聯絡，先由本案詐欺集團內不詳
    成年成員以附表一編號2所示之「詐騙方式」，對庚○○施以
    詐術，庚○○因信以為真而陷於錯誤，依指示於如附表一編號
    2所示之「匯款方式」，將款項匯入戊○○上開玉山銀行帳戶
    。其他詐欺集團成員另於同時間內，在不詳地點，以不詳方
    式偽造「台北地檢署監管科收據」｛其內容略為：茲收到受
    分案申請人：庚○○...受監管科代收新台幣：拾玖萬元整。
    本收據不得(複印、塗改)無效，依刑法偽造文書罪，第二百
    十一條處一年以上七年以下有期徒刑。清查歸還依行政執
    行法第一百五十三條，經需本人攜帶有效證明文件，至地檢
    署監管科辦理歸還｝公文書(上有偽造
    「臺灣臺北地方法院檢察署印」公印文、「檢察官王正皓」
    印文各1枚)1 份，於庚○○匯款後之108年7月2日13時55分許
    ，以傳真方式，將上開偽造之「台北地檢署監管科收據」公
    文書，傳真予庚○○收受以行使之，用以取信庚○○，足以生損
    害於臺灣臺北地方檢察署之公信力、公文書管理與公務員職
    務執行之正確性及庚○○。嗣後甲○○駕駛車牌號碼000-0000號
    自用小客車搭載戊○○、蕭維德、邱乙仁，由甲○○、邱乙仁在
    外把風、戊○○、蕭維德下車以如附表一編號2所示之「提領
    方式」提領款項，迨戊○○上車並將提領之款項悉數交予邱乙
    仁後，邱乙仁即當場交付新臺幣（下同）6,000元報酬予戊○○。甲○○於提領附表一編號1、2款項並獲得2萬3,800元之報
    酬後，將其中之1萬元交予蕭維德，作為申宗義、蕭維德提
    領附表一編號1、2款項之報酬。戊○○另將其上開玉山銀行之
    提款卡、密碼交予邱乙仁，由邱乙仁於108年7 月2 日13時5
    7分許、13時58許，在臺中市○區○○街0 號1 樓水利大樓之臺
    中商業銀行自動提款機，以前揭銀行帳戶提款卡提領2 萬元
    、2 萬元（為如附表一編號1 所示之丁○○所匯入）後，隨即
    在不詳地點，將上開款項交予綽號「小航」之人，以製造資
    金斷點，隱匿詐欺所得去向(申宗義於本次犯行之分工僅負
    責領取報酬)。
  ㈢甲○○與彭芷涵(經原審判處有期徒刑1年4月確定)、邱乙仁(未
    經偵辦)、程鴻運(經臺灣臺中地方法院以108年度訴字第288
    7號判決判處有期徒刑1年確定)、本案詐欺集團其他成年成
    員，共同意圖為自己不法所有之3人以上冒用公務員名義詐
    欺取財、隱匿詐欺所得去向之洗錢犯意聯絡，於甲○○透過程
    鴻運邀集彭芷涵加入後，先由本案詐欺集團內不詳成年成員
    以附表一編號3所示之「詐騙方式」，對丙○○施以詐術，丙○○因信以為真而陷於錯誤，依指示於如附表一編號3所示之「
    匯款方式」，將款項匯入彭芷涵上開第一銀行帳戶。嗣後即
    由甲○○駕駛車牌號碼0000-00號自用小客車(車主：信豪商業
    有限公司)搭載彭芷涵(車上另有不知情之林裕修、詐欺集團
    指派之不詳成年人)，由甲○○在外把風、彭芷涵下車接續以
    如附表一編號3所示之「提領方式」提領款項。甲○○嗣於當
    日某時，在不詳地點，將領得之款項交予邱乙仁所指派前往
    收款之不詳之成年人，以製造資金斷點，隱匿詐欺所得去向
    。甲○○並於交付此筆款項後，取得合計4萬元之報酬。甲○○
    並於當日稍晚，在臺中小鎮附近某處之統一便利超商，將其
    中2萬4,000元交付予彭芷涵，作為彭芷涵提領此筆款項之報
    酬。
三、己○○基於參與犯罪組織罪之犯意，於108年8月3日19時40
    分許前之不詳時間，加入本案詐欺集團，於本案詐欺集團擔
    任之角色分工為：
  1.於甲○○因陳○辰被逮捕而恐自己犯行曝光時，為甲○○向
　　綽號「小去」之真實姓名、年籍不詳集團成員要求給付「跑
    路費」。繼而於108年8月3日19時40分許，搭乘由綽號「阿
    凱」之真實姓名、年籍均不詳成年人所駕駛之車牌號碼000-
    0000號自用小客車，前往臺中市○○區○○路000號2樓甲○○居所
    附近，委託不知情之○○○將6,000元轉交予甲○○，己○○因此獲
    得1,000元之報酬。
 2. 於108年8月6日，在本案詐欺集團需要人頭帳戶及提領車手
    時，以通訊軟體微信，傳送「現在馬上用一台車」、「破百
    」、「有現在用出來」、「該給你一分不少補給你」等訊息
    予甲○○，表示將有一筆破百萬元之款項入帳，要求甲○○
    尋找人頭帳戶及車手，嗣因甲○○已不願從事車手而未果。
四、嗣丁○○、庚○○、丙○○發現受騙後報警處理，經警持臺灣臺中
    地方法院核發之搜索票及檢察官核發之拘票，於108年8月6
    日22時42分許，在臺中市○○區○○路000號2樓F室拘獲甲○○，
    並扣得如附表三編號1至2所示之物；於108年8月8日18時10
    分許，在臺中市○區○○街000巷00號前拘獲彭芷涵，並扣得如
    附表三編號3至5所示之物；於108年8月15日19時0分許，在
    臺中市○○區○○路00號拘獲戊○○，並扣得如附表三編號6所示
    之物；於108年8月21日18時15分許，在臺中市○○區○○路00巷
    0號拘獲申宗義，並扣得如附表三編號7至8所示之物；於108
    年8月21日18時15分許，在台中市○○區○○路○段○○○巷0號拘獲
    蕭維德，並扣得如附表三編號9所示之物；於108年9月2日18
    時48分許，在臺中市○○區○○路00巷00號拘獲己○○，並扣得如
    附表三編號10所示之物，而查悉上情。
五、案經丁○○、庚○○、丙○○告訴暨臺中市政府警察局第四
    分局、第五分局、霧峰分局、太平分局移送臺灣臺中地方檢
    察署檢察官偵查起訴。
    理    由
一、按被告以外之人於審判外之言詞或書面陳述，除法律有規定
    者外，不得作為證據；又被告以外之人於審判外之陳述，雖
    不符合同法第159條之1至第159條之4之規定，但經當事人於
    審判程序同意作為證據，法院審酌該言詞陳述或書面陳述作
    成時之情況，認為適當者，亦得為證據。當事人、代理人或
    辯護人於法院調查證據時，知有第159條第1項不得為證據之
    情形，而未於言詞辯論終結前聲明異議者，視為有前項之同
    意，刑事訴訟法第159條第1項及第159條之5分別定有明文。
    本案以下由檢察官所提出而採為判決基礎之證據，其性質屬
    被告以外之人於審判外之陳述而屬傳聞證據者，檢察官、上
    訴人即被告(下稱被告)戊○○、己○○及辯護人於本院準備程序
    及審判程序時，均表示沒有意見；被告甲○○於本院經合法傳
    喚雖未到庭，然其指定辯護人於本院準備程序及審判程序時
    ，亦表示沒有意見(見本院卷第220至222頁、第239至241頁
    、第318頁)，除證人於警詢時之陳述，依組織犯罪防制條例
    第12條第1項規定，就認定被告等違反組織犯罪防制條例部
    分絕對不具有證據能力，不得採為判決基礎外，本院審酌上
    開傳聞證據作成時之情況，核無違法取證及證明力明顯過低
    之瑕疵，為證明犯罪事實所必要，亦認為以之作為證據為適
    當，自得逕依同法第159條之5規定作為證據。又傳聞法則乃
    對於被告以外之人於審判外之言詞或書面陳述而為之規範，
    本判決以下引用之非供述證據，無刑事訴訟法第159條第1項
    規定傳聞法則之適用，經本院於審判時依法踐行調查證據程
    序，與本案待證事實具有自然之關聯性，且無證據證明係公
    務員違法取得之物，依法自得作為證據。
二、被告甲○○於本院經合法傳喚雖未到庭，然其於警詢、檢察官
    偵訊及原審審判時，對於上開犯罪事實均坦承不諱；被告戊○○於本院準備程序及審判程序，對於上開犯罪事實亦坦承不
    諱(見本院卷第238至239頁、第337頁)；被告己○○於本院準
    備程序及審判程序，亦表示認罪之意思(見本院卷第219至22
    0頁、第337頁)。其等所為之任意性自白，核與同案被告申
    宗義、蕭維德、彭芷涵於檢察官偵查及原審供述之情節大致
    相符，復據告訴人丁○○、庚○○、丙○○於警詢中分別就渠等遭
    詐騙之經過(即關於被告甲○○、戊○○詐欺部分)證述明確，並
    有偽造之「臺北地檢署監管科」公文、「臺北地檢署監管科
    收據」公文、臺灣臺中地方法院108年聲搜字第1191號搜索
    票、臺中市政府警察局霧峰分局搜索、扣押筆錄、扣押物品
    目錄表、甲○○、戊○○提領款項之影像畫面、000-0000號車行
    記錄匯出文字資料、車輛詳細資料報表、鑫通租賃有限公司
    租賃契約書、甲○○提款之玉山銀行取款憑條、甲○○手機與詐
    騙集團成員對話紀錄之翻拍照片、告訴人丁○○之台北富邦銀
    行匯款委託書、嘉義縣○○鄉農會匯款回條及存摺明細、告訴
    人庚○○之國泰世華商業銀行匯出匯款憑證、存摺明細、第一
    商業銀行進化分行108年8月19日一進化字第00080號函檢附
    彭芷涵帳戶開戶申請資料、存摺存款客戶歷史交易明細表、
    告訴人丙○○之郵政跨行匯款申請書、彭芷涵提領款項之影像
    照片、路口監視器照片、臺中市政府警察局第五分局搜索、
    扣押筆錄、扣押物品目錄表、彭芷涵提款之第一商業銀行取
    款憑條、2417-G2車輛詳細資料報表、蕭維德與申宗義手機
    對話翻拍照片、蔡侑霖與甲○○手機對話翻拍照片、玉山銀行
    太平分行108年7月31日玉山太平字第1080001251號函檢附戊○○帳戶開戶至今之交易明細等在卷可稽，足認被告戊○○、己○○於本院所為之任意性自白，被告甲○○於原審所為之任意性
    自白，均與事實相符，堪以採信。
三、論罪科刑：
(一)本件依被告甲○○、戊○○、己○○及同案被告申宗義、蕭維德、
    彭芷涵等人上開所述及卷內證據可知，本案詐欺集團成員至
    少有綽號「象哥」、「小航」、被告甲○○、戊○○、己○○、同
    案被告申宗義、蕭維德、邱乙仁、彭芷涵、少年陳○辰等人
    ，其成員至少有3人以上。而該詐欺集團成員係撥打電話向
    被害人行騙，使被害人受騙後轉帳至指定之金融帳戶，再由
    車手負責提領款項，繼而層層轉交上手，足徵該詐欺集團組
    織縝密，分工精細，須投入相當成本及時間始能如此為之，
    並非隨意組成之立即犯罪，核屬「3人以上，以實施詐術為
    手段，所組成具有持續性或牟利性之有結構性組織」，而為
    組織犯罪防制條例第2條規定之「犯罪組織」。被告甲○○加
    入本案詐欺集團犯罪組織，負責提款、收取贓款再轉交上手
    ；被告戊○○亦參與本案詐欺集團之犯罪組織，負責提供帳戶
    及提領贓款；被告己○○負責轉達詐欺集團內成員之指令與需
    求，以達掩飾「小去」真實身分之目的。足見被告甲○○、戊○○、己○○等人此部分所為，均係犯組織犯罪條例第3條第1項
    後段之參與犯罪組織罪。被告甲○○於組織中招募同案被告申
    宗義、蕭維德加入，以協助尋找願提供帳戶並提領贓款之人
    ，是其此部分所為，亦係犯組織犯罪防制條例第4條第1項之
    招募他人加入犯罪組織罪。
(二)按刑法第339條之4第1項第1款之罪，並不以實際上確有所冒
    用之政府機關或公務員名銜、職稱為要件，祇須客觀上足使
    普通人民信其所冒用者乃政府機關或公務員或有此官職，並
    據此施行詐術，該罪即可成立。蓋本款規範之目的係在懲罰
    行為人利用一般多數民眾遵守公權力、避免違法等守法心態
    ，冒充政府機關或公務員名義行事，誘使被害人受騙上當之
    行為，是僅須行為人符合冒用政府機關或公務員並據此外觀
    施行詐術，即可構成該款之犯罪，自不以所冒用之政府機關
    或公務員(含其所行使之職權)是否符合實存之政府機關規制
    為必要。又本件對告訴人丁○○實施詐欺取財之成員，至少有
    被告甲○○、戊○○、同案被告申宗義、蕭維德、邱乙仁、少年
    陳○辰等人；對告訴人庚○○實施詐欺取財之成員，至少有被
    告甲○○、戊○○、同案被告申宗義、蕭維德、邱乙仁等人；對
    告訴人丙○○實施詐欺取財之成員，至少有被告甲○○、同案被
    告彭芷涵、邱乙仁、程鴻運等人。且依上開告訴人3人之證
    述情節，被告甲○○、戊○○及渠等所屬詐欺集團成員，分別假
    冒健保局人員、板橋分局偵一隊警員、「陳國良警員」、「
    林國慶警員」、「陳國棟偵查隊長」、「檢察官王正皓」等
    政府機關人員，對告訴人丁○○、庚○○、丙○○等人施詐，佯稱
    要監管其金融帳戶，致告訴人3人陷於錯誤，依指示匯款後
    ，由被告甲○○、戊○○等人分別提領詐欺所得之贓款，足認被
    告甲○○、戊○○所為，均屬刑法第339條之4第1項第1、2 款之
    三人以上共同冒用政府機關及公務員名義犯詐欺取財罪。
(三)本件偽造之「台北地檢署監管科」、「台北地檢署監管科收
    據」，其上不僅印有偽造之「臺灣臺北地方法院檢察署印」
    印文，並以臺灣臺北地方檢察署監管科為文件抬頭名稱，且
    載有表彰(實為冒用)承辦人之檢察官名諱、具體之日期、案
    號、法條依據、檢察機關等字樣，縱其中有虛構製作文書之
    機關名義(臺灣臺北地方地檢署並無監管科)乙情，然上開偽
    造文書所載職銜、機關或單位及其業務事項，與犯罪偵查有
    關，核與檢察機關執掌業務事項相當，形式上已足表彰上開
    文書乃該公署公務員本於職務而製作之意，足以生損害於該
    文書上所指稱之檢察機關之公信力、公文書管理與業務執行
    之正確性。況一般人苟非熟知檢察機關之組織，本難以分辨
    該機關、單位或公文書種類是否實際存在、職權為何，以上
    開之偽造文件，形式上已足使人誤信該等文書為公務員職務
    上所製作之真正文書，遑論本件詐欺集團成員不斷於電話中
    積極以此相關內容誆騙告訴人。是以，上開「台北地檢署監
    管科」、「台北地檢署監管科收據」，應屬偽造之公文書。
    又複印或影印，其與抄寫或打字者不同，不單是原本之內容
    ，即連其形式、外觀，亦一筆一劃，絲毫無差地重複出現。
    其於吾人實際生活上可替代原本，被認為具有與原本相同之
    社會機能與信用性（憑信性) 。故在一般情況下可予通用，
    而視其為原本作成名義人直接所表示之意思內容，成為原本
    制作名義人所作成之文書，自非不得為刑法偽造文書罪之客
    體。詐欺集團成員偽造上開公文書後，隨即以傳真方式，將
    上開偽造之公文書，傳真至便利商店，先後由告訴人丁○○、
    庚○○收受，其傳真所產生之影本，亦屬偽造之公文書。是被
    告甲○○、戊○○等人對告訴人丁○○、庚○○行使上開偽造之公文
    書，自已構成刑法第216條、第211條之行使偽造公文書罪。
    至該等偽造文件上所蓋用之「檢察官王政皓」僅屬代替簽名
    用之普通印文，自無從認定係依印信條例所規定製頒之印信
    ，與公印文之要件不符，僅能認為係一般偽造印章所蓋用或
    印製而成之印文。而本件並未扣得偽造上開印文之印章，無
    事證足認被告2人及其所屬詐欺集團成員確實持有上開偽造
    之實體印章。且依現今科技設備，單以電腦繪圖軟體、剪貼
    複印方式與輸出設備，即得製作出含有各式印文圖樣之偽造
    公文書，非必然於現實上須偽造實體印章，再持以蓋用而偽
    造印文之必要，是本件無從認定被告等與其所屬詐欺集團成
    員有何偽造印章之犯行，併此說明。
(四)洗錢防制法第15條之特殊洗錢罪，係在無法證明前置犯罪之
    特定不法所得，而未能依洗錢防制法第14條之一般洗錢罪論
    處時，始予適用。倘能證明人頭帳戶內之資金係前置之特定
    犯罪所得，即應逕以一般洗錢罪論處，自無適用特殊洗錢罪
    之餘地。例如詐欺集團向被害人施用詐術後，為隱匿其詐欺
    所得財物之去向，而令被害人將其款項轉入該集團所持有、
    使用之人頭帳戶，並由該集團所屬之車手前往提領詐欺所得
    款項得逞，檢察官如能證明該帳戶內之資金係本案詐欺之特
    定犯罪所得，即已該當於洗錢防制法第14條第1項之一般洗
    錢罪；至若無法將人頭帳戶內可疑資金與本案詐欺犯罪聯結
    ，而不該當第2條洗錢行為之要件，當無從依洗錢防制法第1
    4條第1項之一般洗錢罪論處，僅能論以洗錢防制法第15條第
    1項之特殊洗錢罪。另過往實務見解，雖認行為人對犯特定
    犯罪所得之財物或利益作直接使用或消費之處分行為，或僅
    將自己犯罪所得財物交予其他共同正犯，屬犯罪後處分贓物
    之行為，非本條例規範之洗錢行為，惟依修正後洗錢防制法
    規定，倘行為人意圖掩飾或隱匿特定犯罪所得來源，而將特
    定犯罪所得直接消費處分，甚或交予其他共同正犯，而由共
    同正犯以虛假交易外觀掩飾不法金流移動，即難認單純犯罪
    後處分贓物之行為，應仍構成洗錢防制法第2條第1或2款之
    洗錢行為。查被告甲○○、戊○○與同案被告申宗義、蕭維德、
    彭芷涵及其等所屬詐欺集團成員，就上開加重詐欺取財犯行
    ，係使告訴人等將款項匯入該詐欺集團使用之帳戶即被告戊○○上開玉山銀行帳戶、同案被告彭芷涵上開第一銀行帳戶，
    被告戊○○、同案被告彭芷涵各自提領後，再透過被告甲○○轉
    交予邱乙仁或其他詐欺集團成員，其等所為係掩飾不法所得
    之去向，與洗錢防制法第14條第1項一般洗錢罪之要件相合
    。而其等所犯上開加重詐欺取財罪，法定刑有期徒刑部分為
    1年以上7年以下有期徒刑，屬洗錢防制法第3條第1款最輕本
    刑為6月以上有期徒刑以上之刑之特定犯罪，是本案被告甲○○、戊○○所為，均應成立洗錢防制法第14條第1項之洗錢罪。
(五)復按組織犯罪防制條例係藉由防制組織型態之犯罪活動為手
    段，以達成維護社會秩序、保障人民權益之目的，乃於該條
    例第3條第1項前段與後段，分別對於「發起、主持、操縱、
    指揮」及「參與」犯罪組織者，依其情節不同而為處遇，行
    為人雖有其中一行為(如參與)，不問其有否實施各該手段(
    如詐欺)之罪，均成立本罪。然在未經自首或有其他積極事
    實，足以證明其確已脫離或解散該組織之前，其違法行為，
    仍繼續存在，即為行為之繼續，而屬單純一罪，至行為終了
    時，仍論為一罪。又刑法上一行為而觸犯數罪名之想像競合
    犯存在之目的，在於避免對於同一不法要素予以過度評價。
    自然意義之數行為，得否評價為法律概念之一行為，應就客
    觀構成要件行為之重合情形、主觀意思活動之內容、所侵害
    之法益與行為間之關連性等要素，視個案情節依社會通念加
    以判斷。刑法刪除牽連犯之規定後，原認屬方法目的或原因
    結果，得評價為牽連犯之二犯罪行為間，如具有局部之同一
    性，或其行為著手實行階段可認為同一者，得認與一行為觸
    犯數罪名之要件相侔，依想像競合犯論擬。倘其實行之二行
    為，無局部之重疊，行為著手實行階段亦有明顯區隔，依社
    會通念難認屬同一行為者，應予分論併罰。因而，行為人以
    一發起、主持、操縱、指揮或參與詐欺犯罪組織，並分工加
    重詐欺行為，同時觸犯組織犯罪防制條例罪及加重詐欺取財
    罪，雖其發起、主持、操縱、指揮或參與犯罪組織之時、地
    與加重詐欺取財之時、地，在自然意義上非完全一致，然二
    者仍有部分合致，且犯罪目的單一，依一般社會通念，認應
    評價為一罪方符合刑罰公平原則，應屬想像競合犯，如予數
    罪併罰，反有過度評價之疑，實與人民法律感情不相契合。
    是以，被告在發起、主持、操縱、指揮或參與犯罪組織未經
    自首或有其他積極事實，足以證明其確已脫離或解散該組織
    之前，其違法行為，仍繼續存在，即為行為之繼續，而屬單
    純一罪，至行為終了時，仍論為一罪。被告發起、主持、操
    縱、指揮或參與犯罪組織之繼續中，先後加重詐欺數人財物
    ，因僅為一違反組織犯罪防制條例行為，侵害一社會法益，
    應僅就首次加重詐欺犯行，論以發起、主持、操縱、指揮或
    參與犯罪組織罪及加重詐欺罪之想像競合犯；而其後之詐欺
    取財犯行，乃為其組織犯罪防制條例之繼續行為，為避免重
    複評價，當無再另論一組織犯罪防制條例罪，而與其後所犯
    加重詐欺罪從一重論處之餘地。查被告甲○○、戊○○加入本件
    詐欺集團，並與其他詐欺集團成員共同對告訴人等實施詐術
    而為詐欺取財之犯行，被告2人既未經自首或有其他積極事
    實，足以證明其等確已脫離或解散該組織，被告2人違反組
    織犯罪防制條例之行為仍繼續存在，即為行為之繼續，
    而屬單純一罪，至行為終了時，仍論以一罪，而僅與其等首
    次所犯之加重詐欺犯行論以想像競合犯。又犯罪之著手，係
    指行為人基於犯罪之決意而開始實行密接或合於該罪構成要
    件之行為而言。而首次加重詐欺犯行，其時序之認定，自應
    以詐欺取財罪之著手時點為判斷標準；詐欺取財罪之著手起
    算時點，依一般社會通念，咸認行為人以詐欺取財之目的，
    向被害人施用詐術，傳遞與事實不符之資訊，使被害人陷於
    錯誤，致財產有被侵害之危險時，即屬詐欺取財罪構成要件
    行為之著手，並非以取得財物之先後順序為認定依據。本件
    依告訴人丁○○、庚○○於警詢之供述可知，本案詐欺集團成員
    開始對告訴人丁○○施用詐術時間為 108年7月1日上午9時30
    分許，對告訴人庚○○施用詐術之時間為108年6月24日某時，
    雖告訴人丁○○陷於錯誤而匯款之時間早於告訴人庚○○，然依
    上說明，仍應以該詐欺集團成員著手實行電話詐騙之時點為
    據，認定如附表一編號2所示告訴人庚○○部分為被告甲○○、
    戊○○2人之首次詐欺犯行。
(六)核被告甲○○於犯罪事實欄㈠所為，係犯刑法第339條之4第1
    項第1款、第2款之三人以上共同冒用政府機關及公務員名義
    詐欺取財罪、刑法第216條、第211條之行使偽造公文書罪、
    洗錢防制法第14條1項之洗錢罪；於犯罪事實欄㈡所為，係
    犯組織犯罪防制條例第3條第1項後段之參與犯罪組織罪、組
    織犯罪防制條例第4條第1項之招募他人加入犯罪組織罪、刑
    法第339條之4第1項第1款、第2款之三人以上共同冒用政府
    機關及公務員名義詐欺取財罪、刑法第216條、第211條之行
    使偽造公文書罪、洗錢防制法第14條1項之洗錢罪；於犯罪
    事實欄㈢所為，係犯刑法第339條之4第1項第1款、第2款之
    三人以上共同冒用政府機關及公務員名義詐欺取財罪、洗錢
    防制法第14條1項之洗錢罪。被告戊○○於犯罪事實欄㈠所為
    ，係犯刑法第339條之4第1項第1款、第2款之三人以上共同
    冒用政府機關及公務員名義詐欺取財罪、刑法第216條、第2
    11條之行使偽造公文書罪、洗錢防制法第14條1項之洗錢罪
    ；於犯罪事實欄㈡所為，係犯組織犯罪防制條例第3條第1項
    後段之參與犯罪組織罪、刑法第339條之4第1項第1款、第2
    款之三人以上共同冒用政府機關及公務員名義詐欺取財罪、
    刑法第216條、第211條之行使偽造公文書罪、洗錢防制法第
    14條1項之洗錢罪。被告己○○於犯罪事實欄所為，係犯組織
    犯罪防制條例第3條第1項後段之參與犯罪組織罪。
(七)按共同正犯之成立，只須具有犯意之聯絡，行為之分擔，既
    不問犯罪動機起於何人，不必每一階段犯行，均經參與。再
    共同正犯之意思聯絡，原不以數人間直接發生者為限，即有
    間接之聯絡者，亦包括在內，如甲分別邀乙、丙犯罪，雖乙
    、丙彼此無直接之聯絡，亦無礙於其為共同正犯之成立。
　　被告甲○○、戊○○2人參與上開詐欺集團，雖不負責冒用政府
    機關及公務員名義以電話詐騙告訴人之行為，而推由同犯罪
    集團之其他成員為之，但被告2人分別負責提供金融帳戶及
    擔任車手提領款項之工作，其2人與其他詐欺集團成員間，
    應具有相互利用之共同犯意，而各自分擔部分犯罪行為。是
    以，被告甲○○、戊○○與同案被告申宗義、蕭維德、邱乙仁、
    少年陳○辰、綽號「小航」及本案詐欺集團成員就犯罪事實
    欄㈠之犯行；被告甲○○、戊○○與同案被告申宗義、蕭維德、
    邱乙仁、綽號「小航」及本案詐欺集團成員就犯罪事實欄㈡
    之犯行；被告甲○○與同案被告彭芷涵、邱乙仁、程鴻運及本
    案詐欺集團成員就犯罪事實欄㈢之犯行，具有犯意聯絡與行
    為分擔，應論以共同正犯。
(八)被告甲○○於密接之時、地，數次提領告訴人丙○○所匯入款項
    之行為，係侵害同一被害人之財產法益，其先後數次提款行
    為之獨立性極為薄弱，依一般社會健全觀念，在時間差距上
    ，難以強行分開，在刑法評價上，以視為數個舉動之接續施
    行，包括評價為法律上一行為，應論以接續犯一罪。
(九)按為防範犯罪組織坐大，無論是否為犯罪組織之成員，如有
    招募使人加入犯罪組織之行為，即有處罰之必要，故106年4
    月19日修正公布、同年月21日施行之組織犯罪防制條例第4
    條第1項增訂招募他人加入犯罪組織罪。準此，上開二罪之
    犯罪主體及客觀構成要件均屬有別，且二罪間亦無特別、補
    充或吸收關係。是行為人加入犯罪組織，於參與該組織之行
    為繼續中，本於便利該組織運作之同一目的，而招募他人加
    入該組織，亦即一行為觸犯上開二罪名，自應依想像競合犯
    論處。被告甲○○於參與本案詐欺集團犯罪組織過程中，招募
    同案被告申宗義、蕭維德加入該犯罪組織，係本於便利該詐
    欺集團運作之同一目的而為，是以被告甲○○所犯參與犯罪組
    織及招募他人加入犯罪組織之犯行，有想像競合犯之裁判上
    一罪關係。從而，被告甲○○、戊○○就犯罪事實欄㈠所犯之三
    人以上共同冒用政府機關及公務員名義詐欺取財罪、行使偽
    造公文書罪、洗錢罪；被告甲○○於犯罪事實欄㈡所犯之參與
    犯罪組織罪、招募他人加入犯罪組織罪、三人以上共同冒用
    政府機關及公務員名義詐欺取財罪、行使偽造公文書罪、洗
    錢罪；被告甲○○於犯罪事實欄㈢所犯之三人以上共同冒用政
    府機關及公務員名義詐欺取財罪、洗錢罪；被告戊○○於犯罪
    事實欄㈡所犯之參與犯罪組織罪、三人以上共同冒用政府機
    關及公務員名義詐欺取財罪、行使偽造公文書罪、洗錢罪。
    其等之行為均有部分合致，且犯罪目的單一，依一般社會通
    念，應評價為一罪方符合刑罰公平原則，均爲一行為觸犯數
    罪名之想像競合犯，應依刑法第55條規定，各從一重以三人
    以上共同冒用政府機關及公務員名義詐欺取財罪處斷。
(十)檢察官於起訴書論罪法條雖漏未提及被告甲○○、戊○○於犯罪
    事實欄㈠㈡所為亦犯刑法第339條之4第1項第1款之冒用政府
    機關及公務員名義詐欺取財罪、刑法第216條、211條之行使
    偽造公文書罪、洗錢防制法第14條第1項之洗錢罪；於犯罪
    事實欄㈢所為亦犯刑法第339條之4第1項第1款之冒用政府機
    關及公務員名義詐欺取財罪、洗錢防制法第14條第1項之洗
    錢罪；被告甲○○招募同案被告申宗義、蕭維德加入詐騙集團
    ，亦犯組織犯罪防制條例第4條第1項之招募他人加入犯罪組
    織罪，惟此部分業於起訴書犯罪事實欄內載明，且與經起訴
    部分具有想像競合犯之裁判上一罪關係，本院自應併予審究
    。
(十一)詐欺取財罪，係為保護個人之財產法益而設，行為人罪數
      之計算，自應依遭詐騙之被害人人數計算。本件被告甲○○
      所犯3次三人以上共同冒用政府機關及公務員名義詐欺取
      財犯行，被告戊○○所犯2次三人以上共同冒用政府機關及
      公務員名義詐欺取財犯行，其犯意各別，行為互異，依一
      般社會通念，得以區分，於刑法評價上，亦各具獨立性，
      應予分論併罰。
(十二)按兒童及少年福利與權益保障法第112條第1項前段規定：
      「成年人教唆、幫助或利用兒童及少年犯罪或與之共同實
      施犯罪或故意對其犯罪者，加重其刑至二分之一」，係以
      成年之行為人所教唆、幫助、利用、共同犯罪或其犯罪被
      害者之年齡，作為加重刑罰之要件，雖不以該行為人明知
      （即確定故意）上揭諸人的年齡為必要，但至少仍須存有
      不確定故意，亦即預見所教唆、幫助、利用、共同實施犯
      罪或故意對其犯罪之人，係為兒童或少年，而不違背其本
      意者，始足當之。查本件同遭查獲之陳○辰係未滿18歲之
      少年，被告甲○○為成年人，有其等之年籍資料可佐。而被
      告甲○○於原審審判時自承：少年陳○辰是我老婆的乾弟弟
      ，我當時知道他17歲、未成年等語（見原審卷二第254頁
      ），是被告甲○○於犯罪事實欄㈠與陳○辰共同實施犯罪時
      ，已明知陳○辰為未滿18歲之少年，爰依兒童及少年福利
      與權益保障法第112條第1項前段之規定加重其刑。至被告
      戊○○雖為成年人，然少年陳○辰係與同案被告申宗義、蕭
      維德搭乘被告甲○○所駕駛之租賃小客車前往玉山銀行臨櫃
      提款，被告戊○○並未與少年陳○辰同車，亦無證據證明其
      等間曾經碰過面。況少年陳○辰於案發當時年紀已滿17歲
      ，並非童稚之身，他人不易自其體態、外貌得知其為未滿
      18歲之少年。被告甲○○於原審審判時亦供稱：陳○辰外表
      看起來比實際年齡成熟，大概有18、19歲等語（見原審卷
      二第254頁），本件尚無證據證明被告戊○○明知或可得而
      知陳○辰為未滿18歲之少年，
　　　此部分自應為有利被告戊○○之認定，而不得依兒童及少年
      福利與權益保障法第112條第1項前段規定加重其刑。　
(十三)被告戊○○經原審囑託衛生福利部草屯療養院鑑定被告戊○○
      行為時之精神狀態，該院於109年7月10日以草療精字第10
      90007627號函檢附刑事鑑定報告書，認：被告戊○○的臨床
      診斷為注意力不足過動症與中度智能不足。綜合行為觀察
      、會談與測驗結果，被告戊○○的認知功能應屬中度智能障
      礙，雖有基本的語言理解及表達能力，但對抽象的字詞的
      理解、邏輯推理能力有限，且反應速度慢，落後同儕許多
      。顯示他在面對壓力事件、較複雜的社會情境與判斷上，
      缺乏周全的思考。鑑定認為被告戊○○犯罪時因其他心智缺
      陷（智能障礙），致其辨識行為違法或依其辨識而行為的
      能力較常人顯著降低，但未達完全喪失之程度等情（見原
      審卷二第111至119頁）。且被告戊○○於94年10月29日、98
      年10月27日、101年11月5日、104年12月1日、109年3月27
      日均經中國醫藥大學附設醫院小兒精神科診斷為中度智力
      不足，亦有該院109年6月2日院醫事字第1090007014號函
      檢附之病歷影本存卷可參（見原審卷二第97至108頁）。
      堪認被告戊○○於為犯罪事實欄㈠、㈡之行為時，有因其他
      心智缺陷，致其辨識行為違法或依其辨識而行為之能力顯
      著降低之情形，爰均依刑法第19條第2項之規定減輕其刑
      。
(十四)組織犯罪防制條例第3條第1項後段對於參與犯罪組織者，
      處6月以上5年以下有期徒刑，得併科新臺幣1千萬元以下
      罰金。但因加入犯罪組織成為組織之成員，不問有無參加
      組織活動，犯罪即屬成立，為避免情輕法重，故同條但書
      規定其參與情節輕微，得減輕或免除其刑，以求罪刑均衡
      。是參與犯罪組織者，若其情節輕微，因影響其量刑之評
      價，自應予以斟酌。查被告己○○加入本件詐欺集團犯罪組
      織，並未分工負責以電話實施詐騙、提領詐欺贓款等行為
      ，僅負責幫被告甲○○索取「跑路費」、要求被告甲○○代為
      尋找人頭帳戶及車手等工作，堪認其參與情節輕微，爰依
      組織犯罪防制條例第3條第1項但書之規定減輕其刑。
(十五)洗錢防制法第16條第2項固規定「犯前二條之罪，在偵查
      或審判中自白者，減輕其刑」；組織犯罪防制條例第8條
      第1、2項固規定，犯同條例第3、4條之罪，偵查及審判中
      均自白者，減輕其刑。且被告甲○○於偵查及審判中，均自
      白招募他人參與犯罪組織、參與犯罪組織及洗錢等犯行，
      原應依上開規定減輕其刑，惟被告甲○○於本案犯罪事實欄
      ㈠㈡㈢之所為，均已從一重之刑法加重詐欺取財罪處斷，該
      重罪並無法定減刑事由，參照最高法院108年度台上大字
      第3563號裁定法理，無從再適用上開條項規定減刑，僅能
      於量刑時予以衡酌。另被告戊○○、己○○僅於本院審判時自
      白，亦無適用上開規定減刑之餘地，併此說明。
(十六)另按刑法第59條規定犯罪情狀可憫恕者，得酌量減輕其刑
      ，固為法院依法得自由裁量之事項，然非漫無限制，必須
      犯罪另有特殊之原因與環境，在客觀上足以引起一般同情
      ，認為即予宣告法定低度刑期尤嫌過重者，始有其適用。
      是為此項裁量減刑時，必須就被告全部犯罪情狀予以審酌
      在客觀上是否有足以引起社會上一般人之同情，而可憫恕
      之情形，始稱適法。被告戊○○與其他詐欺集團成員分工詐
      騙民眾，乃組織性之詐欺犯罪，對民眾之財產法益所生危
      害甚廣，其犯罪態樣、行為手法亦廣為社會大眾所非難，
      難認在客觀上足以引起一般同情。被告戊○○於本案所為之
      2次犯行，依刑法第19條第2項之規定減輕後，最輕得量處
      有期徒刑6月，自難認有何情輕法重或情堪憫恕之情形，
      故不依刑法第59條之規定，酌量減輕其刑。被告戊○○之辯
      護人於本院審判時以被告戊○○係在遭半哄半騙下，始一時
      失慮而犯罪，審酌其犯罪原因及環境，有情輕法重之情等
      情，請求依刑法第59條規定減輕其刑部分，本院無從准許
      。
四、原審經審判結果，以被告甲○○、戊○○、己○○上開犯罪均事證
    明確，予以論罪科刑，固非無見。然查：⑴被告甲○○、戊○○
    參與詐欺集團犯罪組織後之首次犯行，應為如附表一編號2
    所示告訴人庚○○遭詐欺部分，原審認係如附表一編號1所示
    告訴人丁○○遭詐欺部分，自有未洽；⑵被告甲○○、戊○○於附
    表一編號1、2所示犯行，另構成刑法第216條、第211條之行
    使偽造公文書罪，原審漏未論述，亦有未當；⑶扣案被告甲○○所有如附表三編號1所示之行動電話，扣案被告戊○○所有如
    附表三編號6所示之提款卡，為其等供犯罪所用之物，原審
    漏未諭知沒收，同有未當；⑷被告己○○參與犯罪組織之情節
    輕微，原審未予減輕其刑，容有未合；⑸被告戊○○於原審判
    決後，已於110年9月24日以3萬元與告訴人丁○○成立調解，
    於110年9月28日以2萬元與告訴人庚○○成立和解，有本院110
    年度刑上移調字第210號損害賠償事件調解筆錄、和解書各1
    件在卷可佐(見本院卷第293至294頁、第303頁)，原判決未
    及審酌此有利於被告戊○○之量刑因子，尚有未洽；⑹定執行
    刑之輕重，固屬事實審法院職權裁量之範圍，惟並非概無法
    律上之限制，仍應受比例原則及公平原則之拘束。刑法第51
    條第5款規定「於各刑中之最長期以上，各刑合併之刑期以
    下，定其刑期。但不得逾30年。」係採「限制加重原則」規
    範有期徒刑定應執行刑之法定範圍，以免一律將宣告刑累計
    執行，致刑責偏重而過苛，不符現代刑罰之社會功能。從而
    數罪併罰定應執行刑之裁量，應兼衡罪責相當及特別預防之
    刑罰目的，綜合考量行為人之人格及各罪間之關係，具體審
    酌各罪侵害法益之異同、對侵害法益之加重效應及時間、空
    間之密接程度，注意維持輕重罪間刑罰體系之平衡。其依刑
    法第51條第5款定執行刑者，宜注意刑罰邊際效應隨刑期而
    遞減及行為人所生痛苦程度隨刑期而遞增之情形，考量行為
    人復歸社會之可能性，妥適定執行刑。除不得違反刑法第51
    條之外部界限外，尤應體察前述法律規範本旨，謹守法律內
    部性界限，以達刑罰經濟及恤刑之目的。倘違背上開定執行
    刑內部界限而濫用其裁量，仍非適法。原判決關於被告甲○○
    、戊○○2人定應執行刑部分，僅泛言「定其應執行之刑」，
    並未說明其如何審酌被告2人本件各罪間整體犯罪關係，或
    其刑期長短與刑罰效用間關連性、行為人復歸社會可能性等
    因素，自無從審認該定執行刑之裁量行使適法與否，而有裁
    量理由不備之違法。被告甲○○提起上訴，雖以其犯後坦承犯
    行、態度良好，其係經被告己○○介紹而加入詐騙集團，何以
    量刑較否認犯罪之被告己○○為重等情，請求本院從輕量刑；
    被告戊○○提起上訴，則以其主觀上無犯罪之認知及犯意，縱
    認應構成犯罪，原判決未適用刑法第59條規定減輕其刑，認
    事用法未洽等情，而指摘原審判決不當；被告己○○提起上訴
    ，則以其主觀上無參與犯罪組織之犯意為由，而指摘原審判
    決不當。然被告甲○○於本案之犯罪情節、次數均多於被告己○○，且法院已就其犯行於法定刑內為低度量刑，自無再予被
    告甲○○減刑之餘地；被告戊○○於本院審判時已自白犯罪，且
    無適用刑法第59條酌減其刑之餘地，亦如前述；被告己○○於
    本院審判時亦自白犯罪，是其等上開上訴意旨所指，並無可
    採。至被告戊○○上訴意旨請求適用刑法第74條規定給予緩刑
    部分，及被告己○○上訴意旨主張其所為如構成犯罪，其參與
    情節輕微，請求給予減輕其刑等語，則有理由。且原審判決
    既有上開可議之處，自屬無可維持，應由本院將原判決關於
    被告甲○○、戊○○、己○○部分，均予撤銷改判。
五、爰審酌被告甲○○、戊○○2人不思以正常途徑獲取財物，僅因
    貪圖報酬利益，即加入詐欺集團，動機不良，價值觀念偏差
    ，且其等隱匿詐欺所得去向，所為嚴重損害財產交易安全及
    社會經濟秩序，對被害人之財產及社會秩序產生重大侵害，
    被告己○○雖亦參與詐欺集團犯罪組織，然其參與情節輕微。
    被告戊○○、己○○原本否認犯行，於本院審判時始為自白之犯
    後態度，被告甲○○自始至終均坦承全部犯行，且其就參與犯
    罪組織、招募他人加入犯罪組織及洗錢犯行，於偵查、審判
    中均自白，已符合相關自白減刑規定（學理所稱想像競合所
    犯輕罪之釐清作用）。並考量被告甲○○、戊○○、己○○之前科
    素行、在詐欺集團之角色分工、告訴人3人所受之損失，及
    被告等3人於法院審判時自陳之學經歷、工作、家庭（見原
    審卷二第265至266頁、本院卷第338頁）等一切情狀，分別
    就被告甲○○、戊○○部分量處如附表二所示之刑；就被告己○○
    部分量處如主文第4項所示之刑，並諭知易科罰金之折算標
    準。又本件就如附表二編號2所示部分，雖僅被告甲○○、戊○○提起上訴，檢察官並未對其等提起上訴，然本院所認定該
    部分之犯罪情節較原審為重(即另成立犯罪組織防制條例、
    行使偽造公文書罪，原審判決適用法條不當而撤銷)，故無
    刑事訴訟法第370條禁止不利益變更原則規定之適用。再審
    酌被告甲○○、戊○○行為之次數、犯罪類型均雷同，對於危害
    法益之加重效應，以其等之年齡，若定以過重之應執行刑，
    其效用可能隨著長期刑之執行，等比例地大幅下跌，效用甚
    低，對其等教化效果不佳，亦加重國家財政無益負擔，有害
    其等日後回歸社會等情，分別定其應執行之刑如主文第2、3
    項所示。末查被告戊○○前未曾因故意犯罪受有期徒刑以上刑
    之宣告，有臺灣高等法院被告前案紀錄表在卷可稽，被告戊○○於本院審判中，已經分別與告訴人丁○○、庚○○達成和解，
    有調解筆錄、和解書在卷可稽(見本院卷第293至294頁、第3
    03頁)，上開告訴人於調解筆錄、和解書內亦同意給予被告
    戊○○附條件緩刑之機會，被告戊○○復已依約給付第一期款各
    3,000元，有匯款單據照片影本可查(見本院卷第349頁)。被
    告戊○○經此次教訓，當知警惕守法，應無再犯之虞，本院認
    其所宣告之有期徒刑，以暫不執行為適當，併予宣告緩刑3
    年。又為使被告戊○○建立正確法治觀念，記取本案教訓，導
    正偏差行為，且為防止其再犯，依刑法第74條第2項第5款規
    定，命被告戊○○應向檢察官指定之政府機關、政府機構、行
    政法人、社區或其他符合公益目的之機構或團體，提供80小
    時之義務勞務，以收矯正之效，併依同法第93條第1項第2款
    規定，宣告於緩刑期間付保護管束。並為促使被告戊○○能確
    實履行和解條件，就被告戊○○前開調解筆錄及和解書內容，
    認有依照刑法第74條第2項第3款規定，命被告戊○○履行該調
    解條件之必要，而併諭知為如主文第3項所示附負擔之宣告
    。被告戊○○如未遵守本院所定之緩刑期間負擔而情節重大者
    ，檢察官得依刑事訴訟法第476條及刑法第75條之1第1項第4
    款規定，聲請撤銷本案緩刑之宣告，併予敘明。
六、強制工作部分：
　　最高法院108年度台上大字第2306號裁定以：行為人以一行
    為觸犯組織犯罪防制條例第3條第1項後段之參與犯罪組織罪
    ，及刑法第339條之4第1項第2款之加重詐欺取財罪，依刑法
    第55條前段規定從一重之加重詐欺取財罪處斷而為科刑時，
    於有預防矯治其社會危險性之必要，且符合比例原則之範圍
    內，由法院依組織犯罪防制條例第3條第3項規定，一併宣告
    刑前強制工作。固認想像競合犯各罪所規定之刑罰、沒收及
    保安處分等相關法律效果，均應一併適用。惟刑法第55條前
    段規定「從一重處斷」僅限於「主刑」，輕罪罪名所規定之
    沒收及保安處分，因非屬「主刑」，與刑法第55條從一重處
    斷之規定無關，自得一併宣告。而參與犯罪組織罪和加重詐
    欺取財罪之構成要件與刑罰，均分別在組織犯罪防制條例及
    刑法中定有明文。行為人以一行為觸犯組織犯罪防制條例第
    3條第1項後段之參與犯罪組織罪及刑法第339條之4第1項第2
    款之加重詐欺取財罪，於從一重之加重詐欺取財罪處斷而為
    科刑時，因所犯輕罪(參與犯罪組織罪)之刑罰以外之法律效
    果，即組織犯罪防制條例第3條第3項強制工作之規定，並未
    被重罪所吸收，仍應一併適用。然上開最高法院裁定亦認應
    視被告行為之嚴重性、表現之危險性、對於未來行為之期待
    性，以及所採措施與預防矯治目的所需程度，於有預防矯治
    其社會危險性之必要，且符合比例原則之範圍內，由法院依
    該條例第3條第3項規定宣告刑前強制工作，賦與法院就是否
    宣告強制工作一定之裁量權。本院審酌被告戊○○於本案前並
    無其他前科，被告甲○○、己○○雖均曾有詐欺前科，有其等之
    臺灣高等法院被告前案紀錄表可佐。然被告甲○○等3人均非
    無正當職業，非遊蕩、懶惰成習之人；且其等加入本案詐欺
    集團，被告戊○○擔任提供帳戶、提領贓款之工作，被告甲○○
    負責在被告戊○○、同案被告彭芷涵領得款項後依指示轉交予
    邱乙仁，被告己○○負責做為上級成員與被告甲○○間之溝通管
    道等工作，均非居於犯罪組織之主導或其他重要位置，且其
    等加入詐欺集團期間非長，難認已有反覆從事並恃為生活重
    要資源之常業性，行為所表現之危險性非高。再者，被告甲○○等3人因本案已受上開有期徒刑之宣告，與其等犯行之可
    非難性核屬相當，透過刑罰之執行，應可矯治並預防其再度
    危害社會，而無宣告於刑之執行前，令入勞動場所強制工作
    3年之必要，本院因認均無適用組織犯罪防制條例第3條第3
    項之規定對其3人再為強制工作之諭知。
七、沒收部分：
(一)偽造如附表四編號1、3所示之「台北地檢署監管科」、「台
    北地檢署監管科收據」原本各1 張、係詐欺集團所有並分別
    供本件犯罪所用之物，雖未扣案，然無證據證明已經滅失，
    故應依刑法第38條第1 項第2 款規定，於被告甲○○、戊○○各
    次所為犯行項下宣告沒收，而上開偽造之公文書既已全紙沒
    收，自無庸就其上偽造之「臺灣臺北地方法院檢察署印」、
    「檢察官王正皓」印文重複宣告沒收。而傳真偽造如附表四
    編號2、4所示之「台北地檢署監管科」、「台北地檢署監管
    科收據」各1 張已交付告訴人丁○○、庚○○收執，且嗣經告訴
    人交付警察機關查扣，已非屬被告2人及其所屬詐欺集團成
    員所有，且告訴人丁○○及庚○○非無正當理由取得，自均不予
    宣告沒收。惟其上偽造之「臺灣臺北地方法院檢察署印」印
    文、偽造之「檢察官王正皓」印文各1 枚，均為偽造之印文
    ，不問屬於犯人與否，均應依刑法第219條之規定，於被告
    甲○○、戊○○各次所為犯行項下宣告沒收。又本件既無從認定
    被告2人與其所屬詐欺集團共犯成員有何偽造印章之犯行，
    亦未扣得偽造上開印文之印章，爰不另就偽造印章部分宣告
    沒收。
(二)按犯罪所得，屬於犯罪行為人者，沒收之，於全部或一部不
    能沒收或不宜執行沒收時，追徵其價額，刑法第38條之1第1
    項前段、第3項定有明文。又按共同犯罪行為人之組織分工
    及不法所得，未必相同，其所得之沒收，應就各人分得之數
    為之，亦即依各共犯實際犯罪利得分別宣告沒收。所謂各人
    「所分得」，係指各人「對犯罪所得有事實上之處分權限」
    ，法院應視具體個案之實際情形而為認定。故本件被告與其
    他共同正犯間犯罪所得之沒收，應就個人所分得部分個別為
    沒收或追徵，對於不法利得分配明確時，應依各人實際所得
    之金額為沒收之諭知。若共同正犯成員對不法所得並無處分
    權限，與其他成員亦無事實上共同處分權限者，自不予諭知
    沒收。經查：
　1.被告甲○○於原審審判中供稱：我提領附表一編號1、2所示之
    款項共拿到2萬3,800元之報酬，我將其中1萬元交予蕭維德
    ；提領附表一編號3所示之款項80萬元後，取得4萬元報酬，
    我拿到1萬6,000元，彭芷涵拿到2萬4,000元等語（見原審卷
    二第257、260頁），核與同案被告蕭維德於原審供稱：甲○○
    確實有交付1萬元給我等語（見原審卷二第256頁）；
　　同案被告彭芷涵於原審供稱：提領附表一編號3所示之款項
    當日，甲○○確實在臺中小鎮某處之統一超商交付2萬4,000元
    給我等語（見原審卷二第261頁）相符。堪認被告甲○○於附
    表一編號1、2之犯罪所得為1萬3,800元(計算式：23,800-10
    ,000=13,800)，其各次之單獨所得為6,900元(計算式：13,8
    00/2=6,900)；於附表一編號3之犯罪所得為16,000元。
　　被告甲○○上開犯罪所得雖均未扣案，然均屬於被告甲○○所有
    ，如宣告沒收或追徵，核無刑法第38條之2第2項所定「過苛
    之虞」、「欠缺刑法上之重要性」、「犯罪所得價值低微」
    或「為維持受宣告人生活條件之必要」情形，自應依刑法第
    38條之1第1項前段規定，於其所犯各次罪名項下分別宣告沒
    收，並均依同條第3項之規定，諭知於全部或一部不能沒收
    或不宜執行沒收時，追徵其價額。
　2.被告己○○於檢察官偵查及原審羈押訊問時供稱：「小去」共
    交付我7,000元，我將其中6,000元交予甲○○，1,000元為我
    的車馬費等語（見偵字第23785號卷第153頁、聲羈字第703
    號卷第14頁），是以本院認被告己○○之犯罪所得為1,000元
    ，雖未扣案，然屬於被告己○○所有，如宣告沒收或追徵，核
    無刑法第38條之2第2項所定「過苛之虞」、「欠缺刑法上之
    重要性」、「犯罪所得價值低微」或「為維持受宣告人生活
    條件之必要」情形，自應依刑法第38條之1第1項前段規定，
    於其所犯罪名項下宣告沒收，並依同條第3項之規定，諭知
    於全部或一部不能沒收或不宜執行沒收時，追徵其價額。
　3.按犯罪所得已實際合法發還被害人者，不予宣告沒收或追徵
    ，刑法第38條之1第5項定有明文。又宣告前二條之沒收或追
    徵，有過苛之虞、欠缺刑法上之重要性、犯罪所得價值低微
    ，或為維持受宣告人生活條件之必要者，得不宣告或酌減之
    ，刑法第38條之2第2項亦有明定。考其立法目的，係因過往
    犯罪行為人之犯罪所得，不予宣告沒收，以供被害人求償，
    但因實際上被害人因現實或各種因素，卻未另行求償，反致
    行為人因之保有犯罪所得。是修正後刑法之沒收、追徵不法
    利得條文，係以杜絕避免行為人保有犯罪所得為預防目的，
    並達成調整回復財產秩序之作用，故以「實際合法發還」作
    為封鎖沒收或追徵之條件。然因個案中，被告仍可能與被害
    人達成和解、調解或其他民事上之解決，而以之賠償、彌補
    被害人之損失，此種將來給付之情狀，雖未「實際合法發還
    」，仍無礙比例原則之考量及前揭「過苛條款」之適用，是
    應考量個案中將來給付及分配之可能性，並衡量前開「過苛
    條款」之立法意旨，仍得以之調節而不沒收或追徵，亦可於
    執行程序時避免重複執行沒收或追徵之危險。查，本案被告
　　戊○○固於原審供稱：我提領完畢上車後，確實有拿到6,000
    元之報酬等語（見原審卷二第258頁），然被告戊○○嗣已
　　分別與告訴人丁○○、庚○○達成和解，復已依約給付第一期款
    各3,000元，已如前述，堪認被告戊○○之犯罪所得應已合法
    發還予告訴人，爰依刑法第38條之1第5項規定不予宣告沒收
    或追徵。
(三)扣案如附表三編號6所示之提款卡，為被告戊○○所有供告訴
    人丁○○、庚○○匯款後，供邱乙仁透過自動櫃員機提領贓款所
    用之物；另被告甲○○於警詢供稱：扣案如附表三編號1所示
    行動電話係供其平時使用，其有用來聯繫詐騙集團過等語(
    見偵字第22068號卷第39頁)，堪認扣案如附表三編號1所示
    之行動電話，亦係被告甲○○所有供犯罪所用之物
　　，均應依刑法第38條第2項前段之規定，於其等各次所犯罪
    名項下分別宣告沒收。至其餘扣案如附表三編號2、5、7至1
    0所示之物，因卷內尚無證據證明此等物品係供被告等於本
    案犯行所用之物，且非屬違禁物，爰均不予宣告沒收。
(四)至洗錢防制法第18條第1項雖規定「犯第14條之罪，其所移
    轉、變更、掩飾、隱匿、收受、取得、持有、使用之財物或
    財產上利益，沒收之；犯第15條之罪，其所收受、持有、使
    用之財物或財產上利益，亦同」，此一規定採取義務沒收主
    義，只要合於前述規定，法院固應為相關沒收之諭知。然該
    洗錢行為之標的是否限於行為人所有者始得宣告沒收，法無
    明文，實務上一向認為倘法條並未規定「不問屬於犯罪行為
    人與否均沒收」時，自仍以屬於被告所有者為限，始應予沒
    收。本院認在洗錢防制法並未規定「不問屬於犯罪行為人與
    否」之情形下，自宜從有利於被告之認定。查被告甲○○、戊○○於附表一所示犯行所所領得之未扣案詐欺贓款，固亦為被
    告2人共同犯本案之罪所得之財物，然依本案相關被告等人
    所述，該等贓物及款項經提領後，除前述經本院宣告沒收之
    報酬外，各該款項業經被告甲○○透過邱乙仁輾轉交予綽號「
    小航」之人或不詳詐欺集團成員，已非屬被告甲○○、戊○○2
    人所有或在其等實際掌控中，衡諸目前司法實務查獲之案件
    ，詐欺集團之車手係負責提領贓款，並暫時保管至交付予上
    手詐欺集團成員，對於所領取之存摺、提款卡及贓款均無何
    處分權限，則被告甲○○、戊○○2人就此部分犯罪所收受、持
    有之財物本不具所有權及事實上處分權，自無從依洗錢防制
    法第18條第1項之規定，對其等宣告沒收各次所提領之全部
    金額，併予敘明。
(五)本案就被告甲○○、戊○○2人所宣告之多數沒收，應適用刑法
    第40條之2第1項之規定併執行之，且毋庸於主文諭知「沒收
    部分併執行之」。
八、被告甲○○經合法傳喚，無正當之理由不到庭，爰不待其陳
    述逕行一造辯論而為判決。
據上論斷，應依刑事訴訟法第371條、第369條第1項前段、第364
條、第299條第1項前段，組織犯罪防制條例第3條第1項後段、但
書、第4條第1項，洗錢防制法第14條第1項、第2條第2款，兒童
及少年福利與權益保障法第112條第1項前段，刑法第28條、第21
6條、211條、第339條之4第1項第1款、第2款、第55條、第19條
第2項、第51條第5款、第41條第1項前段、第219條、第38條第2
項、第38條之1第1項、第3項、第40條之2第1項，刑法施行法第1
條之1第1項，判決如主文。
本案經檢察官楊順淑提起公訴，檢察官乙○○到庭執行職務。 
中　　華　　民　　國　　110 　年　　11　　月　　23　　日
            刑事第四庭     審判長法　官   蔡  名  曜
                                 法　官   黃  玉  琪
                                 法　官   林  宜  民
以上正本證明與原本無異。
如不服本判決應於收受送達後20日內向本院提出上訴書狀，其未
敘述上訴理由者，並得於提起上訴後20日內向本院補提理由書（
均須按他造當事人之人數附繕本）「切勿逕送上級法院」。因疫
情而遲誤不變期間，得向法院聲請回復原狀。
                                 書記官   謝  安  青
　　　　　　　　　　　　　　　　 
中　　華　　民　　國　　110 　年　　11　　月　　23　　日

附錄論罪科刑法條

中華民國刑法第339條之4第1項
犯第339條詐欺罪而有下列情形之一者，處1年以上7年以下有期
徒刑，得併科1百萬元以下罰金：
一、冒用政府機關或公務員名義犯之。
二、三人以上共同犯之。
三、以廣播電視、電子通訊、網際網路或其他媒體等傳播工具，
    對公眾散布而犯之。
　　
中華民國刑法第211條
偽造、變造公文書，足以生損害於公眾或他人者，處1年以上、7
年以下有期徒刑。

中華民國刑法第216條
行使第210條至第215條之文書者，依偽造、變造文書或登載不實
事項或使登載不實事項之規定處斷。

組織犯罪防制條例第3條第1項
發起、主持、操縱或指揮犯罪組織者，處3年以上10年以下有期
徒刑，得併科新臺幣1億元以下罰金；參與者，處6月以上5年以
下有期徒刑，得併科新臺幣1千萬元以下罰金。但參與情節輕微
者，得減輕或免除其刑。

組織犯罪防制條例第4條第1項
招募他人加入犯罪組織者，處6月以上5年以下有期徒刑，得併科
新臺幣1千萬元以下罰金。

洗錢防制法第14條第1項
有第二條各款所列洗錢行為者，處7年以下有期徒刑，併科新臺
幣5百萬元以下罰金。

附表一：
編號 告訴人 詐騙方式 匯款方式(時間、地點、金額、帳戶) 提領方式(時間、地點、金額)  1 丁○○ 自108年7月1日9時30分許起，多次以號碼+000-000000000號電話撥打予人在嘉義縣○○鄉之丁○○，佯裝係板橋分局偵一隊警員、檢察官王正皓，並傳真「台北地檢署監管科」公文予丁○○，向丁○○佯稱：其涉嫌光華洗錢案件，要監管其帳戶之款項云云，使丁○○陷於錯誤，依其指示匯款。 ①108年7月1日15時18分、嘉義縣○○鄉農會信用部、40萬元(外加匯費30元)、戊○○玉山銀行帳戶  ②108年7月1日16時5分、台北富邦銀行嘉義分行、5萬元(外加匯費30元)、戊○○玉山銀行帳戶 108年7月1日15時54分許、臺中市○○區○○路0段000號玉山商業銀行大里分行、34萬元(臨櫃提領)  2 庚○○ 自108年6月24日9時34分許起，至108年7月2日某時止，多次以號碼+00000000號電話撥打予人在臺北市○○區之庚○○，佯裝係高雄健保局人員、高雄市警察局偵一隊大隊長陳國良、檢察官王正皓，向庚○○佯稱：其詐領健保費，要監管其帳戶之款項云云，使庚○○陷於錯誤，依其指示匯款，並於匯款後傳真「台北地檢署監管科收據」1張予庚○○。 108年7月2日12時16分、國泰世華商業銀行西松分行、19萬元(外加匯費30元)、戊○○玉山銀行帳戶 108年7月2日13時12分許、臺中市○○區○○○路0段000號玉山商業銀行南屯分行、 25萬元（其中6萬元為附表一編號1所示之丁○○遭詐騙所匯入之款項，臨櫃提領）  3 丙○○ 自108年7月18日9時53分許，多次以號碼+000000000、+000000000、0000000000號電話撥打予丙○○，佯裝係健保局人員、新北市政府警察局板橋分局林國慶警員、偵查隊長陳國棟、檢察官王正皓，向丙○○佯稱：其申辦健保卡涉及光華洗錢案，要監管其帳戶之款項云云，使丙○○陷於錯誤，依其指示匯款。 108年7月19日12時56分、玉井郵局、80萬元(外加匯費30元)、彭芷涵第一銀行帳戶 108年7月19日14時14分許、臺中市○區○○○路000號第一銀行進化分行、70萬元(臨櫃提領)     108年7月19日14時41分許、臺中市○○區○○路0段000號第一銀行北屯分行之自動櫃員機、3萬元     108年7月19日14時42分許、同上、3萬元     108年7月19日14時43分許、同上、3萬元     108年7月19日14時43分許、同上、1萬元 

附表二：

編號 犯罪事實 所犯罪名、諭知之主刑及沒收  1 附表一編號1部分 甲○○犯成年人與少年三人以上共同冒用政府機關及公務員名義詐欺取財罪，處有期徒刑壹年參月。扣案如附表三編號1所示之物、未扣案如附表四編號1、2所示之物，均沒收；未扣案之犯罪所得新臺幣陸仟玖佰元沒收，於全部或一部不能沒收或不宜執行沒收時，追徵其價額。 戊○○犯三人以上共同冒用政府機關及公務員名義詐欺取財罪，處有期徒刑捌月。扣案如附表三編號6所示之物、未扣案如附表四編號1、2所示之物，均沒收。  2 附表一編號2部分 甲○○犯三人以上共同冒用政府機關及公務員名義詐欺取財罪，處有期徒刑壹年肆月。扣案如附表三編號1所示之物、未扣案如附表四編號3、4所示之物，均沒收；未扣案之犯罪所得新臺幣陸仟玖佰元沒收，於全部或一部不能沒收或不宜執行沒收時，追徵其價額。 戊○○犯三人以上共同冒用政府機關及公務員名義詐欺取財罪，處有期徒刑玖月。扣案如附表三編號6所示之物、未扣案如附表四編號3、4所示之物，均沒收。  3 附表一編號3部分 甲○○犯三人以上共同冒用政府機關及公務員名義詐欺取財罪，處有期徒刑壹年陸月。扣案如附表三編號1所示之物沒收，未扣案之犯罪所得新臺幣壹萬陸仟元沒收，於全部或一部不能沒收或不宜執行沒收時，追徵其價額。 
附表三：
編號          扣押物品 所有人 1 iPhone6 Plus行動電話1支（含門號0000000000號SIM卡1張） 甲○○ 2 iPhone6S Plus行動電話1支（含門號0000000000號SIM卡1張） ○○○ 3 第一商業銀行帳號00000000000號帳戶金融卡1張(已沒收確定) 彭芷涵 4 第一銀行印章1個(已沒收確定)  5 手機1支（含門號0000000000、0000000000號SIM卡各1張）  6 玉山商業銀行帳號0000000000000號帳戶提款卡 戊○○ 7 iPhone6s行動電話1支（含門號0000000000號SIM卡1張） 申宗義 8 現金新臺幣800元  9 iPhone6行動電話1支（含門號0000000000號SIM卡1張） 蕭維德 10 三星牌行動電話1支（含門號0000000000號SIM卡張） 己○○ 
附表四：
1、偽造之日期為108 年7 月1 日之「台北地檢署監管科」原本
   壹張（其上有偽造之「臺灣臺北地方法院檢察署印」、「檢
   察官王正皓」印文各壹枚）。
2、傳真偽造之日期為108 年7 月1 日之「台北地檢署監管科」
   壹張其上偽造之「臺灣臺北地方法院檢察署印」、「檢察官
   王正皓」印文各壹枚。
3、偽造之日期為108 年7 月2 日之「台北地檢署監管科收據」
   原本壹張（其上有偽造之「臺灣臺北地方法院檢察署印」、
   「檢察官王正皓」印文各壹枚）。
4、傳真偽造之日期為108 年7 月2 日之「台北地檢署監管科收
   據」壹張其上偽造之「臺灣臺北地方法院檢察署印」、「檢
   察官王正皓」印文各壹枚。